臺灣高等法院刑事判決　　　　　　　　　　　　　九十一年度交上訴字第一一一號
　　上　訴　人　臺灣桃園地方法院檢察署檢察官
　　上　訴　人
　　即　被　告　乙○○
　　選任辯護人　巨克安
右上訴人因公共危險案件，不服臺灣桃園地方法院九十一年度交訴字第十五號，中華
民國九十一年四月三十日第一審判決（起訴案號：臺灣桃園地方法院檢察署九十一年
度偵字第九七七號），提起上訴，本院判決如左：
    主  文
原判決撤銷。
乙○○駕駛動力交通工具肇事，致人死亡而逃逸，處有期徒刑陸月，如易科罰金以參
佰元折算壹日。
    事  實
一、乙○○於民國九十年五月十四日凌晨零時至三時許，在桃園縣中壢市○○○路與
    龍岡路口鑫宴酒店，飲用高樑酒一瓶後，明知自己已飲酒過量，不能安全駕駛動
    力交通工具，竟於同日凌晨三時許，駕駛車牌號碼ＣＡ─九七三七號自用小客車
    ，前往桃園縣八德市八德國中附近某卡拉ＯＫ店繼續飲酒（服用酒類不能安全駕
    駛動力交通工具而駕駛罪部分犯行，未據起訴），同日凌晨五時許，再度駕駛上
    開自用小客車，沿桃園縣大溪鎮○○路○段，由八德往大溪方向行駛，途經上開
    介壽路一四五號（起訴書誤載為二六八號）對面時，應注意飲酒後吐氣所含酒精
    成份超過每公升零點二五毫克以上者，不得駕駛，且汽車行駛時，駕駛人應注意
    車前狀況，並隨時採取必要之安全措施。而依當時之情況為雨天、夜間有照明、
    道路無障礙物、視距良好，並無不能注意之情形，竟疏未注意，致上開自用小客
    車之右前車頭保險桿處，撞及同向行走在上開路段路旁之行人周鴻寶左小腿，周
    鴻寶遭撞擊後彈起，掉落於上開自用小客車之右前擋風玻璃上，再跌落地面，致
    周鴻寶受有頭、胸部外傷及頸椎骨折等傷害，當場不治死亡（過失致死部分另行
    起訴判決）。詎乙○○於駕駛上開自用小客車撞擊周鴻寶肇事後，竟不為必要之
    救護措施，反而迅即駕車逃離現場，嗣於行經桃園縣大溪鎮○○路○段二二六號
    （起訴書誤載為二八六號）「士香加油站」前時，因不勝酒力，將上開自用小客
    車逕自停放路旁，並昏睡在上開自用小客車內，經路人報警到場處理後，始循線
    於同日上午七時許，在上址查獲乙○○本人，經警測得其飲酒後吐氣所含酒精成
    分為每公升零點六一毫克。
二、案經被害人周鴻寶妻及子之友人甲○○告發由臺灣桃園地方法院檢察署檢察官偵
    查起訴。
    理  由
一、訊之被告乙○○固坦承於右揭時、地飲酒後駕車，惟矢口否認有何撞死人及肇事
    逃逸之犯行，辯稱：伊當時已喝醉，根本不知已撞到人，且伊認為當天是撞到樹
    木，伊想沒有大礙，就繼續行駛，並無肇事逃逸云云。經查：
  (一)被告對於右揭時間飲酒後，駕車經過上開肇事地點撞擊物體後繼續駛離現場，嗣
    於行經桃園縣大溪鎮○○路○段二二六號「士香加油站」前時，因不勝酒力，將
    上開自用小客車逕自停放路旁，並昏睡在上開自用小客車內，經路人報案而為警
    循線發覺，事後經警告知撞到周鴻寶之事實迭於警訊、偵查、原審及本院調查中
    坦承不諱，而警方於車禍現場即桃園縣大溪鎮○○路○段一四五號對面被害人周
    鴻寶受撞擊處尋獲被告所駕駛之上開自小客車右照後鏡、右前保險桿落片，該自
    小客車之前擋風玻璃右處破損且留有被害人之毛髮、血跡、衣物，此亦為被告迭
    於警訊及偵查中所不否認，並有現場及車輛受損照片二十一幀、道路交通事故調
    查報告表一紙在卷（均參見相驗卷第四至十二頁、第十九頁、第二二頁）可憑；
    又被害人周鴻寶經臺灣桃園地方法院檢察署檢察官督同法醫相驗後，發現頸椎骨
    折、前胸裂傷、左小腿開放性骨折多處傷口，此有該署驗斷書影本一份在卷（參
    見本院卷第四二至四五頁）可憑，再被害人受有頭、胸部外傷及頸椎骨折等傷害
    ，當場不治死亡，亦有該署相驗屍體證明書、勘驗筆錄各一份在（參見相驗卷第
    二○至二三頁）可佐，核之前開自小客車受撞及損壞情形以觀，足認被告駕駛上
    開自用小客車行經上開車禍地點，該車右前車頭保險桿處，撞擊同向行走在上開
    路段路旁之被害人周鴻寶左小腿，被害人周鴻寶遭撞擊後彈起，掉落於上開自用
    小客車之右前擋風玻璃上，再跌落地面，致被害人周鴻寶受有頭、胸部外傷及頸
    椎骨折等傷害，當場不治死亡，應甚明確，而堪認定。
  (二)被告雖辯稱：伊當時已喝醉，根本不知已撞到人，且伊認為當天是撞到樹木，伊
    想沒有大礙，就繼續行駛，並無肇事逃逸云云。然查：被告自承於九十年五月十
    四日凌晨零時至五時許，接續在桃園縣中壢市○○○路與龍岡路口鑫宴酒店及八
    德市八德國中附近某卡拉ＯＫ店飲酒，其於飲用酒類過量後，已不能安全駕駛動
    力交通工具，且未注意車前狀況，並隨時採取必要之安全措施；而依當時之情況
    為雨天、夜間有照明、道路無障礙物、視距良好，並無不能注意之情形，竟疏未
    注意，致上開自用小客車於上開地點發生車禍，應有過失，且經警於同日上午七
    時許對被告做酒精濃度測試，其飲酒後吐氣所含酒精成分高達每公升０‧六一毫
    克，以上均有道路交通事故調查報告表、酒精濃度測試值報告各一紙在卷（均參
    見相驗卷第十九頁、本院卷第四○頁）可憑，足認被告於車禍發生之際，確有已
    不能安全駕駛之情形。被告雖主張此「不能安全駕駛之情形」已導致被告失去知
    覺，不知已撞擊被害人云云，然按被告於偵查中曾坦承：「在郵局附近有聽到碰
    一聲：：」等語（參見相驗卷第二二頁），又於本院調查中辯稱：伊認為當天是
    撞到樹木云云（參見本院卷第二二頁），則被告對於所駕駛之自小客車於車禍當
    時確有發生碰撞肇事之事實已知之甚明；又被告於飲酒後，仍於同日凌晨五時許
    ，再度駕駛前揭自用小客車自上開卡拉ＯＫ店欲返家，而自該卡拉ＯＫ店，至被
    告肇事地點距離約三、四公里，另自肇事地點至被告停車處，距離約一、二公里
    ，開車需五到十分鐘，其中有五、六個紅綠燈，並有一轉彎處等情，業據證人即
    到場處理之警員吳鈺禧到庭結證明確，且當庭繪製現場圖一份及八德市地圖一份
    附卷（參見原審卷第十五頁、第十八頁、第二三頁、第五一頁）可稽，並為被告
    當庭坦認不諱，則被告於飲酒後，既仍能駕車行駛約三、四公里後肇事，更於肇
    事後繼續駕車約一、二公里，並包括經過五、六個紅綠燈（交岔路口），且正確
    地右轉員林路往龍潭家中方向行駛，足見被告本人於飲酒後固已陷於不能安全駕
    駛之狀態，然並非已達精神錯亂失去意識之程度自明。況徵諸卷附照片中被告汽
    車之受損情況所示，其汽車車頂已然凹陷，擋風玻璃成放射狀龜裂，前保險桿及
    照後鏡更脫落於肇事地點，且該汽車引擎蓋、擋風玻璃上並散佈被害人之肉塊及
    衣服纖維，足見肇事受創並非輕微，撞擊力道顯然不小，若謂毫不知情撞擊被害
    人，實難採信。又汽車駕駛人，駕駛汽車肇事致人受傷，應即採取救護或其他必
    要措施，並向警察機關報告，不得駛離，道路交通管理處罰條例第六十二條第一
    項前段定有明文。被告為汽車駕駛人，對於上揭時、地因其駕駛上開自用小客車
    肇事受傷，應依前開道路交通管理處罰條例之法令規定，立即採取救護或其他必
    要措施，竟不為必要之救護措施，反而駕車逃離現場，棄已受傷之告訴人於不顧
    ，其主觀上有肇事逃逸故意甚明。綜上所述，被告所辯不知云云，顯係飾卸之詞
    ，諉無足採，本件事證明確，被告犯行，堪予認定。
二、核被告所為，係犯刑法第一百八十五條之四之駕駛動力交通工具肇事，致人死傷
    而逃逸罪。又刑法第一百八十五條之四之駕駛動力交通工具肇事，致人死傷而逃
    逸罪，係被告先行服用酒類不能安全駕駛動力交通工具而駕駛，於同日凌晨五時
    許，再度駕駛上開汽車於過失致死之行為發生後，為規避責任，另行起意之另一
    犯罪行為，是以上開三罪，犯意個別，犯罪構成要件亦不相同，應予分論併罰，
    是被告雖因過失致死罪先經原審判刑在前及酒醉駕車部分未據起訴，然本院仍得
    就其肇事遺棄犯行部分另行審理判決。
三、原審認被告罪證明確，而予以論罪科刑，固非無見。惟原審既引用交通部運輸研
    究所七十九年八月對駕駛人行為之研究報告指出吐氣每公升酒精含量為○．六一
    毫克，已達精神錯亂狀態，又說明被告知悉車禍情形，顯有矛盾，而有未當；又
    原審未及審酌被告於本院審理中又支付被害人妻及子新台幣（下同）十二萬元之
    事實，亦有未洽。檢察官以被告不思賠償和解、毫無悔意、原審量刑過輕為由提
    起上訴，並無理由，如後所述；被告仍執前詞否認犯罪提起上訴，亦無理由。惟
    原審既有如上可議之處，自應由本院將原判決撤銷改判。爰審酌被告酒後精神狀
    況不佳仍執意駕車，漠視其餘共同為交通之參與者之生命、身體法益甚鉅，更於
    撞死被害人肇事後逃逸，犯罪所生危害非輕、被告過失程度、犯後矢口否認之態
    度、被告已賠償行政院退除役官兵輔導委員會桃園榮民服務處十八萬元，汽車強
    制保險賠償一百四十萬元及本人於九十一年九月十二日匯寄十二萬元予被害人親
    屬代理人甲○○，此為告發人甲○○於原審陳稱無訛，並有被告所呈匯款憑條一
    紙可憑，被告尚未完全與被害人親屬達成和解、兼衡之被告已因過失致死罪，經
    原審法院判刑一年，尚有酒後駕車罪責未追訴等一切情狀，量處如主文第二項所
    示之刑，並諭知易科罰金之折算標準。
據上論斷，應依刑事訴訟法第三百六十九條第一項前段、第三百六十四條、第二百九
十九條第一項前段，刑法第一百八十五條之四、第四十一條第一項前段，判決如主文
。
本案經檢察官李良忠到庭執行職務。
中      華      民      國    九十一    年      九      月    二十七    日
          臺灣高等法院交通法庭
                                  審判長法  官  黃  瑞  華
                                        法  官  陳  坤  地
                                        法  官  雷  雯  華
右正本證明與原本無異。
如不服本判決應於收受送達後十日內向本院提出上訴書狀，其未敘述上訴之理由者並
得於提起上訴後十日內向本院補提理由書（均須按他造當事人之人數附繕本）。
                                        書記官  陳  思  云
中      華      民      國    九十一    年      九      月    二十七    日
附錄：本案論罪科刑法條全文
刑法第一百八十五條之四：
駕駛動力交通工具肇事，致人死傷而逃逸者，處六月以上五年以下有期徒刑。
